臺灣雲林地方法院民事裁定
111年度執事聲字第29號
異  議  人  元大商業銀行股份有限公司


法定代理人  翁健    
代  理  人  黃國基  
相  對  人  陳勝旺  
上列異議人與相對人即債務人陳勝旺間清償債務強制執行事件，
異議人對本院司法事務官於中華民國111年9月14日就本院111年
度司執字第30657號清償債務強制執行事件所為駁回異議人強制
執行聲請之裁定聲明異議，本院裁定如下：
    主  文
異議駁回。
    理  由
一、按強制執行事件，由法官或司法事務官命書記官督同執達員
    辦理之。本法所規定由法官辦理之事項，除拘提、管收外，
    均得由司法事務官辦理之；當事人或利害關係人，對於執行
    法院強制執行之命令，或對於執行法官、書記官、執達員實
    施強制執行之方法，強制執行時應遵守之程序，或其他侵害
    利益之情事，得於強制執行程序終結前，為聲請或聲明異議
    ；前項聲請或聲明異議，由執行法院裁定之，強制執行法第
    3條及第12條第1項、第2項分別定有明文。次按，司法事務
    官處理事件所為之處分，與法院所為者有同一之效力。當事
    人對於司法事務官處理事件所為之終局處分，得於處分送達
    後十日之不變期間內，以書狀向司法事務官提出異議。司法
    事務官認前項異議有理由時，應另為適當之處分；認異議為
    無理由者，應送請法院裁定之。法院認第一項之異議為有理
    由時，應為適當之裁定；認異議為無理由者，應以裁定駁回
    之，民事訴訟法第240條之3及第240條之4第1項至第3項亦有
    明文。前開規定，並為強制執行程序所準用，此觀強制執行
    法第30條之1規定自明。本件異議人就本院司法事務官於民
    國111年9月14日以111年度司執字第30657號強制執行事件所
    為駁回異議人強制執行聲請之裁定（下稱原裁定），於收受
    送達後10日內提出異議，本院司法事務官認其異議無理由而
    送請本院裁定，經核與上開規定相符，先予敘明。　
二、異議意旨略以：鈞院雖曾前後兩次通知異議人繳納鑑價費用
    ，惟鈞院通知異議人繳納鑑價費之時間，距離本件鈞院已定
    期於111年9月29日至不動產現場進行查封，尚有43天、24天
    之久，鈞院何以急於催促異議人繳納鑑價費，實令人費疑。
    縱異議人未於期限內繳納鑑價費，然本件尚未至現場查封，
    對於執行程序亦無延誤，鈞院竟裁定駁回異議人強制執行之
    聲請，為此，請求廢棄原裁定等語。　　
三、按強制執行程序如有債權人於執行程序中應為一定必要之行
    為，無正當理由而不為，經執行法院再定期限命為該行為，
    無正當理由逾期仍不為，或執行法院命債權人於相當期限內
    預納必要之執行費用而不預納，致不能進行時，執行法院得
    以裁定駁回其強制執行之聲請，強制執行法第28條之1定有
    明文，觀其立法意旨為「強制執行開始後，非經債權人為一
    定之必要行為或預納一定必要之執行費用，執行程序即不能
    進行。例如債權人不引導執行人員前往執行並至現場指封債
    務人之財產，查封拍賣程序即無法進行。又如查封後，不預
    納鑑價費、勘測費、登報費時，其鑑價拍賣等程序，亦無從
    實施。遇此情形，現行法並無使債權人生一定失權效果之規
    定，以致案件懸而不結，造成困擾。且目前實務上常有債權
    人於查封債務人之財產後，因有多數債權人參與分配，預見
    拍賣所得金額不足清償其債權，遂對法院定期鑑價、測量、
    拍賣、命刊登新聞紙等執行處分，概不置理。若不增列使生
    失權效果之規定，不但造成法院遲延棄件日增，且無異容許
    債權人以終局執行名義，免供擔保而達長期凍結債務人財產
    之目的，對債務人亦不公平。爰增訂本條之規定，以應需要
    。」。
四、經查，異議人執臺灣雲林地方法院97年度執字第5433號債權
    憑證為執行名義，聲請對債務人所有之土地及郵局存款強制
    執行，經本院民事執行處以111年度司執字第30657號清償債
    務強制執行事件受理後，囑託地政機關辦理查封登記，定期
    於111年9月29日至現場進行查封，於111年8月12日囑託台中
    市不動產估價師公會雲林辦事處鑑定不動產之價格，並通知
    異議人向鑑定單位繳納鑑價費用，詎異議人於111年8月16日
    接獲通知，竟未繳納鑑價費用，嗣經本院執行處於111年8月
    25日再次通知異議人於文到10日內繳納鑑價費用，逾期即駁
    回此部分執行之聲請，異議人於111年8月29日接獲該通知，
    仍未繳納鑑價費用，業據本院依職權調取本院111年度司執
    字第30657號清償債務強制執行卷核閱屬實。
五、按對於不動產執行程序之進行，何時至現場查封，何時囑託
    鑑價，是否測量地上物等等，均屬執行法院在法令授權範圍
    內，依其職權得自由裁量之事項，此一在法令限度內之職權
    行使，自非當事人可以置喙，甚且居於主導者之地位，自行
    恣意判斷何時及是否預納費用，本院執行處認為本件有囑託
    不動產估價師鑑定土地價格之必要，因而先後於111年8月12
    日、111年8月25日發函通知異議人向台中市不動產估價師公
    會雲林辦事處繳納鑑價費用，惟異議人兩次均逾期而未繳納
    鑑價費用，執行法院因認異議人逾期未繳納鑑價費用，致強
    制執行程序不能進行，因而於111年9月14日裁定駁回異議人
    強制執行之聲請，於法並無違誤。異議意旨猶執前詞指摘原
    裁定不當，為無理由，應予駁回。
六、據上論結，本件異議為無理由，依強制執行法第30條之1、
    民事訴訟法第240 條之4第3 項後段，裁定如主文。
中　　華　　民　　國　　111 　年　　10　　月　　26　　日
                  民事第二庭    法  官  冷明珍

以上正本係照原本作成。
如對本裁定抗告須於裁定送達後10日內向本院提出抗告狀，並應
繳納抗告費新台幣1,000 元。
中　　華　　民　　國　　111 　年　　10　　月　　26　　日
                                書記官　黃佑怡